【裁判字號】    89,易緝,600
【裁判日期】    891127
【裁判案由】    詐欺
【裁判全文】
台灣台中地方法院刑事判決                        八十九年度易緝字第六○○號
    公  訴  人  台灣台中地方法院檢察署檢察官
    被      告  乙○○
右列被告因詐欺案件，經檢察官提起公訴（八十七年度偵字第一九四二四號），本院
判決如左：
    主      文
乙○○無罪。
    理      由
一、公訴意旨略以：被告乙○○意圖為自己不法之所有，於民國八十四年十二月間，
    明知無支付能力，竟佯向甲○○○企業股份有限公司（下稱甲○○○）以分期付
    款之方式，購買書籍，總價金新台幣（下同）二萬三千七百六十元，並支付頭期
    款後，使甲○○○陷於錯誤，交付書籍。被告於得手後，即拒不繳納期款，且逃
    逸無蹤，甲○○○始知受騙，因認被告涉有刑法第三百三十九條第一項之詐欺罪
    嫌。
二、按犯罪事實應依證據認定之，無證據不得推定其犯罪事實；又不能證明被告犯罪
    或其行為不罰者，應諭知無罪之判決，刑事訴訟法第一百五十四條第三百零一
    條第一項分別定有明文。又告訴人之告訴，係以使被告受刑事訴追為目的，是其
    陳述是否與事實相符，仍應調查其他證據以資審認，最高法院五十二年台上字第
    一三○○號判例可資參照。另刑法第三百三十九條第一項詐欺罪之成立，以意圖
    為自己或第三人不法之所有，施用詐術使人陷於錯誤而交付財物或因而得財產上
    不法之利益或使第三人得之為構成要件。所謂以詐術使人交付財物，必須該財物
    之交付，係由於被施用詐術而陷於錯誤所致，若行為人未施用何詐術，交付財物
    者亦非因陷於錯誤而交付，即不構成詐欺罪。
三、公訴人認被告涉有前開罪嫌，無非以告訴人甲○○○之代理人丙○○在偵查中指
    述被告購書未付款，且有運送明細單可證，為其主要論據。惟訊據被告固坦承向
    告訴人購書，尚未付款之事實，惟堅決否認詐欺，辯稱：所訂購之書籍係有關彫
    刻的，惟送來的卻是「中國古建築之美」，有通知甲○○○來載回去，但未見派
    人取回，後因生意失敗，就未住在家裡等語。經查：告訴人之代理人丙○○到庭
    陳稱：「我們有接到被告的電話，說那套書不適合，要退貨，要我們來取回」等
    語，參諸被告當時係經營玄三元彫刻社，有甲○○○送收明細單在卷可憑。是被
    告所辯應可採信，實難單憑告訴人在偵查中之指訴，即認被告有詐欺之犯行，揆
    諸前揭說明，自不得論以詐欺罪責。此外，復查無其他積極證據足資證明被告有
    何詐欺之犯行，本件係不能證明被告犯罪，應為無罪之諭知。
四、據上論斷，應依刑事訴訟法第三百零一條第一項，判決如主文。
中      華      民      國    八十九    年     十一     月    二十七    日
      法  官  張  恩  賜
右正本證明與原本無異。
如不服本判決，應於判決送達後十日內向本院提出上訴狀，上訴於臺灣高等法院臺中
分院( 須附繕本 )。
                                      書記官
中      華      民      國    八十九    年     十一     月    二十八    日


司法院資訊處製作；財團法人民間司法改革基金會備份。
